【裁判字號】    92,上易,43
【裁判日期】    920521
【裁判案由】    損害賠償
【裁判全文】
臺灣高等法院高雄分院民事判決  九十二年度上易字第四三號
      上  訴  人  己○○○
                  乙○○
                  丁○○
                  戊○○
                  丙○○
      共      同
      訴訟代理人  洪條根律師
                  周君強律師
      被  上訴人  甲○○      .
右當事人間損害賠償事件，上訴人對於中華民國九十一年十二月二十六日臺灣高雄地
方法院九十一年度訴字第八九五號第一審判決提起上訴，本院判決如左：
      主      文
上訴駁回。
第二審訴訟費用由上訴人負擔。
      事實及理由
一、上訴人起訴主張：被上訴人與上訴人之被繼承人嚴萍為同居關係，被上訴人明知
    其與嚴萍間，就嚴萍所有座落高雄縣橋頭鄉○○段第一五二號地號土地及其上之
    門牌編號高雄縣橋頭鄉○○村○○路國興巷五號房屋（以下稱系爭房地）並無買
    賣關係，竟於民國（以下同）八十六年九月二十五日向高雄縣岡山地政事務所以
    買賣為原因申請辦理所有權移轉登記，經該管公務員於不知情下准以買賣為由之
    所有權移轉登記，並由之將前開不實之所有權移轉登記事項登載於其職務上所掌
    之土地、建物登記簿冊之上，足生損害於地政機關之管理及稅務機關稅課之正確
    性。上訴人係嚴萍之合法繼承人，因被上訴人之犯罪而受有損害，爰依民法第一
    百八十四條第一項、第二百十三條規定，請求判決：被上訴人應將系爭房地於八
    十六年十月十四日以高雄縣岡山地政事務所岡字第一七０００號收件，以買賣為
    原因所為之所有權移轉登記予以塗銷。
二、被上訴人則以：被上訴人與上訴人之被繼承人嚴萍生前同居達三十餘年，其生活
    起居、生病就醫及後事均由被上訴人獨力照顧操辦，上訴人均未置理，嚴萍於八
    十六年九月間因自忖來日不多，將與上訴人同住達數十年之系爭房地以買賣為由
    移轉過戶予被上訴人，被上訴人雖經檢察官以觸犯刑法第二百十四條之使公務員
    登載不實罪提起公訴，並經判處罪刑確定，惟該罪所侵害者乃為登記制度之正確
    性及有關稅務問題，上訴人並非該罪被害人，依法不得提起刑事附帶民事訴訟，
    其起訴程序已然不合法，且被上訴人與嚴萍間所為之系爭房地買賣關係雖或不存
    在，惟其間就系爭房地所有權移轉之意思仍為真正，上訴人請求顯屬無據等語，
    資為抗辯。
三、原審駁回上訴人之訴，上訴人聲明不服，提起上訴求為判決：(一)原判決廢棄(二)被
    上訴人應將系爭房地於八十六年十月十四日以高雄縣岡山地政事務所岡字第一七
    ０００號收件，以買賣為原因所為之所有權移轉登記予以塗銷。被上訴人則請求
    駁回上訴。
四、兩造不爭執之事實：
  (一)被上訴人因偽造文書經法院判處有期徒刑五月確定。
  (二)系爭房地現所有權人為被上訴人。
五、按附帶民事訴訟，係因犯罪而受損害之人請求回復其損害之程度，其請求之範圍
    ，應依民法之規定，故附帶民事訴訟必限於起訴之犯罪事實侵害個人私權，致生
    損害者，始得提起。又因犯罪而受損害之人，於刑事訴訟程度固得附帶提起民事
    訴訟，對於被告請求回復其損害，但其請求回復之損害，以被訴犯罪事實所生之
    損害為限。查嚴萍就其所有系爭房地與被上訴人虛偽訂立買賣契約，約定嚴萍為
    出賣人，被上訴人為買受人，向高雄縣岡山地事務所申請辦理所有權移轉登記，
    並由該所不知情之公務員將前開不實之所有權移轉登記事項登載於職務上所掌之
    土地、建物登記簿謄本上，涉犯使公務員登載不實之偽造文書罪，固經本院以九
    十一年度上訴字第六二六號判決論處被上訴人罪刑確定。嚴萍係將自己所有前述
    系爭房地與被上訴人共謀虛偽以買賣為原因移轉登記予被上訴人（嚴萍於八十七
    年一月廿七日），被上訴人亦係經判決認定：甲○○「共同」明知為不實事項
    ：：：（原審卷第五頁判決主文欄），換言之，嚴萍係共同行為人，嚴萍並非被
    上訴人以不實之買賣為原因，而使公務員登載不實之犯罪，而受損害之人，則其
    繼承人即上訴人自無受損害可言。從而上訴人基於侵權行為之法律關係提起本件
    刑事附帶民事訴訟，請求被上訴人將系爭房地於八十六年十月十四日以高雄縣岡
    山地政事務所岡字第一七０００號收件，以買賣為原因所為之所有權移轉登記予
    以塗銷，即屬不合法。原審為上訴人敗訴之判決，認為上訴人之訴不合法，且無
    理由，未慮及訴不合法乃訴訟應先審查之事項，若有不合法，復不能補正，即應
    以裁定駁回之，而無庸審究訴有無理由，其理由之構成容有未當，惟結論既無二
    致，判決仍應予維持。上訴意旨求予廢棄為無理由，應予駁回。至上訴人在原審
    提起本件刑事附帶民事訴訟，因起訴不合程式，依民事訴訟法第二百四十九條第
    一項第六款規定，本應以裁定駁回，原審既以判決為之，上訴人對該判決上訴，
    本院自應以判決作上訴有無理由之判斷，附此明。
六、據上論結，本件上訴為無理由，依民事訴訟法第四百四十九條第二項、第七十八
    條、第八十五條第一項前段，判決如主文。
中      華      民      國    九十二    年      五      月    二十一    日
                                      臺灣高等法院高雄分院民事第六庭
~B1審判長法官  許明進
~B2法      官  謝肅珍
~B3法      官  張明振
右為正本係照原本作成。
不得上訴。
中      華      民      國    九十二    年      五      月    二十三    日
~B法院書記官  呂素珍
                                                                  Ａ


司法院資訊處製作；財團法人民間司法改革基金會備份。
